【裁判字號】    99,台上,4901
【裁判日期】    990805
【裁判案由】    違反毒品危害防制條例等罪
【裁判全文】
最高法院刑事判決            九十九年度台上字第四九０一號
上  訴  人  甲○○
上列上訴人因違反毒品危害防制條例等罪案件，不服台灣高等法
院台中分院中華民國九十九年五月十日第二審判決（九十九年度
上訴字第八八九號，起訴案號：台灣彰化地方法院檢察署九十八
年度偵字第四一六九、六七八六、八０五一號），提起上訴，本
院判決如下：
    主  文
上訴駁回。
    理  由
按刑事訴訟法第三百七十七條規定：上訴於第三審法院，非以判
決違背法令為理由，不得為之；是提起第三審上訴，應以原判決
違背法令為理由，係屬法定要件。且必須依據卷內資料為具體之
指摘，並足據以辨認原判決已具備違背法令之形式，始屬相當。
又依刑事訴訟法第三百五十條、第三百六十一條、第三百六十二
條、第三百六十七條規定，不服地方法院之第一審判決而上訴者
，須提出上訴書狀，並應敘述具體理由，為上訴必備之程式。倘
所提出之書狀未敘述上訴理由，或僅曾以言詞陳述上訴理由者，
均應於上訴期間屆滿後二十日內補提理由書於第一審法院。第一
審法院經形式審查，認逾期未補提上訴理由者，應定期間先命補
正；逾期未補正者，為上訴不合法律上之程式，應以裁定駁回。
又雖已提出上訴理由，但所提非屬具體理由者，則由第二審法院
以上訴不合法律上之程式，判決駁回之。而所謂具體理由，必係
依據卷內資料或提出新事證，指摘或表明第一審判決有何採證認
事、用法或量刑等足以影響判決本旨之不當或違法，而構成應予
撤銷之具體事由，始足當之。若僅空泛指摘原判決認事用法不當
或量刑過重、過輕，而未依上述意旨舉出具體事由；或形式上雖
已指出具體事由，但該事由縱係屬實，亦顯然不足以認為原判決
有何不當或違法者，皆難謂係具體理由，俾與第二審上訴制度旨
在請求第二審法院撤銷、變更第一審不當或違法之判決，以實現
個案救濟之立法目的相契合，並節制濫行上訴。本件原判決以上
訴人甲○○向第一審提出之上訴狀，僅記明理由後補，而嗣後提
出上訴理由狀則略稱：第一審判決採證人林茂川、林慧柔、易
淑娟於偵查中向檢察官所為之陳述作為定罪資料。然證人林茂川
、林慧柔、易淑娟之證詞前後不一，顯有重大瑕疵，實難僅憑其
前後不一之指述，為上訴人不利認定之依據。毒品危害防制條
例所謂販賣，係指行為人基於營利之目的，在主觀上有營利意圖
，且客觀上有販賣行為，始足構成。第一審判決書指民國九十七
年十一月七日，上訴人與林慧柔共同販賣第二級毒品二次，所得
財物共計新台幣七千元，實為荒謬。經第一審調查審理結果，已
證實上訴人當日並不在場，然上訴人離開林慧柔租屋處後，林茂
川或易淑娟有無分別或共同前往林慧柔租屋處，上訴人全然不知
，更無一分一毫之財物為上訴人所得，而該項認定並無任何爭執
；其以共同正犯論處，顯見所認定之事實與採用之證據不相適合
，即屬證據上理由矛盾，當然為違背法令。九十七年十二月二
十七日當日上訴人確有與林茂川、易淑娟相約於夏綠蒂旁之空地
，然林茂川、易淑娟同進入上訴人車內，上訴人即詢問林茂川身
上有無毒品？並叫林茂川快點拿出來，以解上訴人毒癮發作之苦
（從該通話譯文內容，便可明顯查覺上訴人正處於毒癮發作階段
）。林茂川拿出些許毒品供三人在車上輪流吸食完畢後，便一起
共商合資購買毒品事宜，該次上訴人與林茂川、易淑娟皆屬共同
買方，且林茂川又於審理時已詳盡說明，第一審判決所認定之事
實，顯與事實不相符，尚難甘服云云。俱未依法指摘或表明第一
審判決有何採證認事、用法或量刑等足以影響判決本旨之不當或
違法，而構成應予撤銷之具體事由，且上訴人前開所述各節，均
經第一審判決予以審酌，並敘明採證憑以取捨之依據及認定事實
之理由，而為明白之論斷。上訴人徒憑己見，就第一審判決已論
斷明白之事項，為重複之爭執，並空言否認犯罪，而執為上訴第
二審之理由，均不足以認定第一審判決有何不當或違法情形，難
認已敘明上訴之具體理由。因認上訴人不服第一審判決，提起第
二審上訴不合法定程式，不經言詞辯論予以駁回。已詳敘其法律
上之依據，並無違背法令情形。上訴意旨對原判決已論斷明白之
事項，仍以其對第一審判決提起上訴，已敘明具體理由，任意指
摘原判決違背法令，並有理由矛盾及調查未盡之違失，尚不足據
以辨認原判決已具備違背法令之形式。應認其上訴為違背法律上
之程式，予以駁回。再上訴人係對原審九十九年度上訴字第八八
九號刑事判決提起第三審上訴，非對原審九十九年度上訴字第八
八二號刑事判決關於其本人部分提起第三審上訴，有上訴人提出
之上訴狀在卷可稽，就未提起第三審上訴之前開八八二號判決部
分，本院無從併予審判，附此敘明。
據上論結，應依刑事訴訟法第三百九十五條前段，判決如主文。
中    華    民    國  九十九  年    八    月    五    日
                      最高法院刑事第八庭
                          審判長法官  洪  文  章
                                法官  王  居  財
                                法官  郭  毓  洲
                                法官  黃  梅  月
                                法官  邱  同  印
本件正本證明與原本無異
                                      書  記  官
中    華    民    國  九十九  年    八    月    十    日
                                                      K

司法院資訊處製作；財團法人民間司法改革基金會備份。
